臺灣臺北地方法院民事判決　　　　　　 95年度訴字第11590號
原　　　告　壬○○
　　　　　　庚○○
兼上二人
法定代理人　辛○○
原　　　告　己○○○
　　　　　　戊○○
　　　　　　丙　○
共　　　同
訴訟代理人　辛○○
被　　　告　來來超商股份有限公司
法定代理人　丁○○
訴訟代理人　甲○○
　　　　　　乙○○
上列當事人間損害賠償事件，本院於中華民國九十六年三月二日
言詞辯論終結，判決如下：
，判決如下：
    主  文
被告應給付原告壬○○新臺幣壹拾伍萬元及自民國九十五年十一
月十七日起至清償日止，按週年利率百分之五計算之利息。
原告壬○○其餘之訴駁回。
原告己○○○、戊○○、庚○○、丙○、辛○○之訴及假執行之
聲請均駁回。
訴訟費用由被告負擔百分之七，由原告己○○○、戊○○、庚○○、丙○、辛○○各負擔百分之十六，原告壬○○負擔百分之十
三。
本判決原告壬○○勝訴部分得假執行。但被告如以新臺幣壹拾伍
萬元預供擔保得免假執行。原告壬○○其餘假執行之聲請駁回。
    事實及理由
壹、原告主張：
一、被告於民國95年5月21日起因其位於台北縣瑞芳鎮○○里○○路47號加盟店之空調冷卻風扇馬達漏電，一經啟動電流就
    會經由接地線、屋殼鐵皮等傳導至隔壁3家：中央路49巷1號
    、2號、3號之連棟住戶，其中尤以49巷2號住戶（即原告辛○○一家）受害最嚴重，以致於95年8月24日原告壬○○晚
    間10點左右於自家2樓洗澡時遭高壓電220伏特電擊受傷送醫
    。被告乃公眾場所，平時本應善盡就其場所器具為適當檢修
    及保養之義務，然被告未為之，除致原告壬○○因電擊受傷
    外，更使其餘被告生活在隨時可能遭電擊之恐懼中，為此爰
    依侵權行為法律關係請求被告精神損害賠償等語。
二、原告所受之危險性高，縱使沒有發生危險，也造成原告的損
    害。
三、聲明：
（一）被告應分別給付原告辛○○、己○○○、戊○○、庚○○
      、丙○各300,000元，給付原告壬○○400,000元及自起訴
      狀繕本送達之翌日起至清償日止，按週年5%計算之利息。
（二）如受不利判決，願供擔保，請准宣告假執行。
貳、被告則以下列辯詞置辯：
一、原告起訴狀中主張原告壬○○於95年8月24日晚間於其住家
    洗澡時遭受電擊係因被告所屬位於台北縣瑞芳鎮○○路47
    號之便利商店因空調冷卻風扇馬達漏電所致，然原告僅以「
    此事件蘋果日報、東森新聞、TVBS新聞全天候均有報導」取
    代其應負之舉證責任，似嫌不足。次按，原告6人中僅壬○○受有傷害，其餘5人亦同時請求損害賠償，惟此5人既無法
    列舉其所受之傷害，難認有請求權基礎存在。
二、證人有證稱並沒有檢測原告丙○家。
三、聲明：（一）原告之訴駁回。（二）如受不利判決，被告願
    供擔保請准免假執行。
參、得心證之理由：
一、原告主張被告於95年5月21日起因其位於台北縣瑞芳鎮○○
    里○○路47號加盟店之空調冷卻風扇馬達漏電，一經啟動電
    流就會經由接地線、屋殼鐵皮等傳導至隔壁3家：中央路49
    巷1號、2號、3號之連棟住戶，以致於95年8月24日原告壬○○晚間10點左右於自家2樓洗澡時遭高壓電220伏特電擊受傷
    送醫，更使其餘被告生活在隨時可能遭電擊之恐懼中等情，
    固據渠等提出剪報、照片、診斷證明書為證，被告則以上開
    辯詞資為抗辯，故本件爭執點在於被告上開加盟店有無因空
    調冷卻風扇馬達漏電而傳導至原告家中之情？原告有無因此
    受損？與原告壬○○受傷是否具因果關係？茲判斷如下：
（一）查證人即台電基隆區○○○○路巡修員林旭昇於本院具結
      證稱：「．．我一點到現場時，鐵門測試結果有斷斷續續
      漏電情形，我們去查漏電的來源，把蘇先生左右鄰及後面
      的鄰居的電源關掉後，發現鐵門還有漏電情形，蘇先生（
      按：指原告辛○○）請我們幫忙查詢漏電的情形，後來發
      現，來來（按：指被告）這邊的空調主機馬達一啟動，鐵
      門就會有漏電情形，查到下午三點左右，用洩漏電流計量
      測，發現來來超商的引到空調主機的電源線有漏電二安培
      之情形，後來請超商店員把空調主機的電源關掉後，蘇先
      生就說鐵門就沒有再漏電情形，到晚上將近八點左右，來
      來超商又打電話來，我就到現場去，結果我把來來超商的
      內線的系統的接地線拆掉，再把接地線又瞬間接回接地棒
      ，有火花產生，這就是表示空調主機設備有漏電，經由來
      來超商的維修人員打主機拆掉後，發現有壹個馬達風扇卡
      死，把馬達風扇的電源迴路拆掉後，就請兩造確認鐵門有
      無漏電，雙方說都沒有再漏電」、「我有量２號的，沒有
      量測隔壁３號是否漏電」等語（見卷第76頁反面、第93頁
      反面），可知被告便利商店之空調馬達主機，確因馬達風
      扇卡住而有漏電情形，且空調馬達主機電源一啟動，原告
      己○○○、戊○○、庚○○、壬○○、辛○○所住之台北
      縣瑞芳鎮○○路49巷2號，在完全關閉自家電源後仍有漏
      電情形，而在拆除被告空調馬達電源迴路後，上開2號住
      屋鐵門即無漏電情形，可見原告2號住宅漏電應與被告空
      調主機設備漏電有關，至於原告丙○所居住3號住宅則無
      證據證明有漏電之情。
（二）又查證人林旭昇復證稱：「（被告訴訟代理人問：被告之
      空調主機之馬達風扇二安培有多大？）依照電機原理，當
　    初迴路的電壓是二百二十伏特，換算成導線的絕緣電阻，
      應該為0.00011百萬歐姆，依經濟部屋內線裝置規則第七
      節第十九條第六項規定，應該是在0.2百萬歐姆以上，以
      上表示絕緣效果比較好。（被告訴訟代理人問：二安培，
      人碰到會產生怎麼樣的情形？）依照屋內線裝置規則第十
　    一節第六十二條規定，如果用戶的設備接地系統在五百歐
      姆以下，如果使用漏電斷路器應使用三十毫安培以下的斷
      路器，也就是說如果有漏電，也要維持在三十毫安培以下
      之規定，才能對人體安全。」等語（見卷第77頁），可見
      被告空調主機漏電量二安培，已無法達到絕緣效果，且遠
      高出人體安全三十毫安培許多，從而導致原告2號住宅漏
      電之情形，亦應處於對人體危險狀態。再查證人林旭昇再
      證稱：「（本院問：是否有進去49巷2號廁所、浴室檢測
      ？）晚上八點多我又到現場，當時有蘇先生、ＯＫ空調人
      員，在浴室檢測，當時我沒有進去，通他們說沒有漏電。
      我到ＯＫ那邊發現他們把接地線拆掉，後來我把接地線街
      上去，接的時候有火花，表示這個迴路有漏電。我請雙方
      確認，至於他們量測什麼地方，我不曉得。（本院問：接
      地線你接回去的時候，他們是否有到浴室、廁所檢測？）
      因為有火花，所以我把接地線拆掉，就跟ＯＫ的人說接地
      線迴路確實有漏電，經他們確認後，說沒有問題，我就離
      開。那天晚上，我有到現場，請雙方確認，但是他們檢測
      什麼地方，我不清楚。接地線接回去以後，雙方說有漏電
　　　，空調人員把室外機拆掉，把馬達電源線剪掉以後，原告
  　　與協力廠商都說沒有漏電。」等語，可見原告、被告及被
    　告空調人員三方人馬在證人林旭昇檢測上開有無漏電時，
      均係在浴室裡，且確有漏電無訛，只是證人林旭昇並未隨
      之進入浴室，不知三方人員量測何部位而已。再查證人即
      被告之水電維修廠商徐正鑫於本院證稱，伊在浴室開水龍
      頭，一邊接蓮蓬頭測量電壓等語（見卷第105頁），可知
      上開三方人員確在原告49巷2號之浴室內一方接水龍頭，
      一方接蓮蓬頭做檢測。雖證人徐正鑫復證稱，檢測結果電
      壓僅0.4到0.5伏特，不會電到云云，然查依前所述，被告
      空調主機漏電高達二安培電流強度，已逾人體安全限度三
      十毫安培，再加上原告2號房屋係鐵皮屋電阻小，可見該
      屋所受被告空調主機漏電影響應不小，證人徐正鑫為被告
      之水電廠商，其證詞可信度已不高，況證人林旭昇前已證
      述兩造在空調設備接地線接回去時均稱2號房屋浴屋有漏
      電，空調人員把室外機拆掉，把馬達電源線剪掉以後，原
　　　告與協力廠商都說沒有漏電等語，證人徐正鑫竟證稱開、
　　　關空調冷氣作檢測時，數值不變，沒有感到漏電，電壓僅
　　　0.4、0.5伏特云云，顯然不實，應認原告己○○○、戊○○、庚○○、壬○○、辛○○所居住之2號房屋漏電情形
  　　，對人體安全已有危險之虞。
（三）不法侵害他人之身體、健康、名譽、自由、信用、隱私、
      貞操，或不法侵害其他人格法益而情節重大者，被害人雖
　　　非財產上之損害，亦得請求賠償相當之金額。民法第195
  　　條第1項前段定有明文。查原告己○○○、戊○○、庚○○、辛○○雖居於上開2號房屋因被告漏電而處於危險狀
      態，惟原告己○○○、戊○○、庚○○、辛○○並未舉證
      證明漏電對渠等身體或健康上有侵害，揆諸前開規定，自
      難認定渠等受有何非財產上之損害；原告丙○無法證明其
      居住3號房屋有漏電情形，自亦無損害，故原告己○○○
      、戊○○、壬○○、丙○、辛○○主張依民法第195條規
      定，對被告各請求300,000元損害賠償，應不可採。至於
      原告壬○○主張其在上開2號房屋之浴室受電擊受傷昏迷
      等情，有其提出之診斷證明書影本附卷可稽（見卷第98頁
      ），可證伊確因電流所致外傷，而依前所述，該屋浴室確
      有漏電情形，並與被告空調主機漏電有關，從而應認被告
      確有不法侵害原告壬○○身體、健康之情。本院審酌原告
      壬○○為十六歲，尚為基隆商工二年級學生身分，受此電
      擊受傷，精神上必因驚嚇而受創；被告為知名ＯＫ便利商
      店總公司，其便利商店２４小時營業，其對各分店之用電
      安全本應極注意，以免影響相鄰之居住安全等情，認原告
      壬○○請求非財產上損害賠償金額400,000元稍嫌過高，
      應為150,000元為適當。
二、綜上所述，原告壬○○依侵權行為法律關係，請求被告給付
    150,000元及自起訴狀繕本送達被告翌日即95年11月17日起
    至清償日止，按週年利率百分之五計算之利息之範圍內，為
    有理由，應予准許，逾此部分，則無理由，應予駁回。原告
    己○○○、戊○○、庚○○、丙○、辛○○依侵權行為法律
    關係，請求被告各給付300,000元及法定遲延利息，為無理
    由，應予駁回。
三、假執行之宣告：原告壬○○與被告陳明願供擔保，聲請宣告
    假執行或免為假執行，經核原告壬○○勝訴部分，未逾
    500,000元，依民事訴訟法第389條第5款規定，依職權宣告
    假執行，被告合於法律規定，爰酌定相當之擔保金額宣告之
    ；原告壬○○其餘假執行之聲請，因訴之駁回而失所依據，
    不予准許。原告己○○○、戊○○、庚○○、丙○、辛○○
    之假執行之聲請，應渠等受敗訴之判決而失所附麗，亦應予
    駁回。
四、依民事訴訟法第79條、第85條第1項但書、第389條第5款、
    第392條第2項，判決如主文。
中　　華　　民　　國　　96　　年　　3 　　月　　16　　日
                  民事第二庭    法　官　黃雯惠
以上正本係照原本作成。
如對本判決上訴須於判決送達後20日內向本院提出上訴狀。
中　　華　　民　　國　　96　　年　　3 　　月　　16　　日
                                書記官　林玗倩
